最高法院刑事判決　　　　　　　　　 111年度台上字第1640號
上　訴　人　高曉蘭


上列上訴人因偽造有價證券等罪案件，不服臺灣高等法院中華民
國110 年11月17日第二審判決（110 年度原上訴字第103 號，起
訴案號：臺灣士林地方檢察署109 年度偵緝字第633 號），提起
上訴，本院判決如下：
    主  文
上訴駁回。                             
    理  由
一、按刑事訴訟法第377 條規定，上訴於第三審法院，非以判決
    違背法令為理由，不得為之。是提起第三審上訴，應以原判
    決違背法令為理由，係屬法定要件。如果上訴理由書狀並未
    依據卷內訴訟資料，具體指摘原判決不適用何種法則或如何
    適用不當，或所指摘原判決違法情事，顯與法律規定得為第
    三審上訴理由之違法情形，不相適合時，均應認其上訴為違
    背法律上之程式，予以駁回。
二、本件原判決認定上訴人高曉蘭有其事實及理由欄引用第一審
    判決事實欄所載之犯行明確，因而維持第一審均依想像競合
    關係從一重論處上訴人共同偽造有價證券5 罪罪刑（想像競
    合另犯行使變造國民身分證罪、行使偽造私文書罪、使公務
    員登載不實罪、詐欺取財罪），並為相關沒收之宣告，駁回
    其在第二審之上訴。已詳細敘述所憑之證據及其證據取捨、
    認定之理由。從形式上觀察，並無足以影響判決結果之違法
    情形存在。
三、且查：
㈠、原判決載敘：本件因無從調取上訴人日常書寫「張黃阿妲」
    字樣之文書供作比對之對象，而無從與第一審判決附表（下
    稱附表）一至五所示各該文書、本票上「張黃阿妲」署名之
    筆跡進行比對鑑定，然張黃阿妲已堅證並未出具上開各該文
    書及本票，且依憑證人吳啓賓、王淑梅、柯悅卿、林振雄供
    述上訴人自稱是朱金龍的丈母娘（即張黃阿妲）前來借錢，
    而於各該文書、本票上簽名、蓋印或按捺指印之證言，暨卷
    附內政部警政署刑事警察局出具鑑定書顯示，經鑑定結果，
    附表一編號1 至4 、附表二編號1 、2 、附表四編號1 、 3
    、5 所示文書及附表五編號1 至3 、5 所示本票上之指印均
    係上訴人之指印之鑑定意見，及以上訴人照片製作之「張黃
    阿妲」身分證影本等證據資料，如何認定附表一至五所示各
    該文書、本票上「張黃阿妲」之署名、印文、指印乃上訴人
    所偽簽、用印以及按捺指印之事實，所為論斷說明，俱不違
    背經驗法則或論理法則，亦無認定事實未依證據，或調查未
    盡之違誤。原判決復引用第一審判決理由，詳予說明：黃政
    雄證述無法辨認上訴人是否係自稱朱金龍丈母娘而前來借款
    之人部分，如何不足為上訴人有利認定之理由（見原判決第
    23至24頁），同無上訴意旨指摘判決理由矛盾之違誤。此部
    分上訴意旨，係置原判決之論敘於不顧，仍係就原審採證認
    事職權之適法行使，及原判決明白指駁之事項，徒憑己見，
    任意指為違法，自非適法之第三審上訴理由。
㈡、刑法第59條之酌量減輕其刑，必於犯罪之情狀，在客觀上足
    以引起一般同情，認為即予宣告法定最低度刑期，猶嫌過重
    者，始有其適用。而是否適用上揭規定酌量減輕其刑，係刑
    法賦予法院得依職權裁量之事項，未依該規定減輕其刑，既
    不違背法令，自不得執為提起第三審上訴之理由。原審審酌
    上訴人所犯本罪之犯罪情狀，認無可憫恕之事由，未依該條
    規定酌減其刑，雖未於原判決理由內說明，然屬原審依職權
    適法裁量之事項，洵無違法、失當可言。上訴意旨以上訴人
    係為免朱金龍陷於財務危機而以「張黃阿妲」名義借錢，難
    謂無情堪憫恕之情形，原判決未依刑法第59條規定減刑，有
    不適用法則之違法等語。係就原審裁量之職權行使，任意指
    摘，洵非適法之第三審上訴理由。
四、以上及其他上訴意旨，核與法律規定得為第三審上訴理由之
    違法情形，不相適合，應認本件上訴為違背法律上之程式，
    予以駁回。上開得上訴第三審部分之上訴，既因不合法而從
    程序上予以駁回，則與之有裁判上一罪關係之詐欺取財、使
    公務員登載不實等罪部分，核屬刑事訴訟法第376條第1項第
    1、4款不得上訴第三審法院之罪，且未合於同條項但書例外
    得上訴第三審之要件，自無從適用審判不可分原則併為實體
    上判決，應併從程序上駁回。
據上論結，應依刑事訴訟法第395條前段，判決如主文。
中    華    民    國   111    年    4     月    7     日
                  刑事第二庭審判長法  官  林  勤  純  
                                  法  官  莊  松  泉  
                                  法  官  李  釱  任  
                                  法  官  吳  秋  宏  
                                  法  官  王  梅  英  
本件正本證明與原本無異
                                  書記官
中    華    民    國   111    年    4     月    12    日